臺灣高等法院臺中分院刑事判決　　　　94年度上訴字第2337號
上　訴　人
即　被　告　乙○○
上列上訴人因偽證案件，不服臺灣臺中地方法院94年度訴字第25
36號中華民國94年10月12日第一審判決（起訴案號：臺灣臺中地
方法院檢察署94年度偵字第11719號） ，提起上訴，本院判決如
下：
    主      文
原判決撤銷。
乙○○於執行審判職務之公署審判時，證人於案情有重要關係之
事項，供前具結，而為虛偽陳述，累犯，處有期徒刑參月。
    事實及理由
一、犯罪事實：
    乙○○（綽號「老芋仔」）前於民國87年間因違反麻醉藥品
    管理條例罪，經臺灣臺中地方法院以87年度訴字第1605號刑
    事判決判處有期徒刑三年確定，並於90年 5月29日因縮短刑
    期執行完畢。乙○○復明知甲○○於87年3月中旬起至同年4
    月底止，多次交付當時仍屬化學合成麻醉藥品之安非他命並
    與其共同販賣多次（乙○○此部分犯行，業經前開判決確定
    執行完畢；甲○○此部分犯行，亦經本院93年度重上更(二)字
    第 216號刑事判決判處甲○○有期徒刑五年六月確定，現於
    臺灣台中監獄執行中），竟基於偽證之犯意，於93年12月23
    日在本院以93年度重上更(二)字第 216號案件審理甲○○所涉
    上開非法販賣化學合成麻醉藥品安非他命罪嫌時，以證人身
    分就該案情有重要關係之何人交付安非他命及販售得利方式
    等事項，供前具結而虛偽陳述略稱：經警查獲之安非他命並
    非甲○○交付等語，足以影響刑事案件審理之正確性。
二、認定犯罪事實所憑證據、理由及對於被告辯解的判斷：
    上訴人即被告乙○○（下稱被告）對於其確實有與甲○○一
    起販賣安非他命，及上揭所載之時間地點確有為該等虛偽證
    詞等之事實固坦承不諱，然矢口否認有何前揭偽證之犯行，
    辯稱：伊並無偽證之犯意，係因每次甲○○開庭之前，均會
    在前一天晚上約伊至甲○○之選任辯護律師劉家驥之律師事
    務所（位於台中市○○街及民族路口大樓）要脅伊說，一定
    要照甲○○之話來作證，證述甲○○沒有與伊一起販賣安非
    他命，因此伊作偽證，並非伊之本意，係由劉家驥律師及甲
    ○○所教唆云云。惟查，上揭事實，業據被告直承其確實有
    與甲○○一起販賣當時仍屬化學合成麻醉藥品之安非他命等
    情在卷，被告與甲○○一起販賣安非他命之犯行，亦均分別
    經台灣台中地方法院以87年度訴字第1605號刑事判決判處乙
    ○○有期徒刑三年，本院以93年度重上更(二)字第 216號另案
    判決，判處甲○○有期徒刑五年六月確定在案，亦有各該刑
    事判決在卷可稽。而被告上揭所載之時間地點確有為前揭虛
    偽證詞等之事實，亦有本院93年度重上更(二)字第 216號案件
    93年12月23日審理甲○○所涉上開非法販賣化學合成麻醉藥
    品安非他命罪嫌時，以證人身分就該案情有重要關係之何人
    交付安非他命及販售得利方式等事項，供前具結而虛偽證述
    之審判筆錄在卷足資佐證，詳細情形如附表：（證據清單）
    所示。雖被告以上情置辯，惟經原審傳喚證人甲○○到庭結
    證稱，其並未教唆乙○○偽證等情，而被告復未能另行舉證
    證明以實其說，所辯要無足取。是綜據上述，被告空言否認
    ，所辯無非臨訟畏罪飾卸之詞，要無足採，本件事證明確，
    被告偽證犯行可以認定。
三、撤銷改判的理由：
  (一)撤銷原判決的理由：
    被告雖亦曾於90年10月22日在本院以90年度上更(一)字第 241
    號案件審理甲○○所涉上開販賣安非他命罪嫌時，以證人身
    分就該案情有重要關係之事項，供前具結而為虛偽陳述，然
    依92年2月6日修正公佈前之刑事訴訟法第186條第3款規定，
    不得令具有共犯關係之被告具結作證，是被告當時所述縱屬
    虛偽，亦不得令其負偽證刑責，原審認被告此部分所為仍屬
    接續偽證犯行之一部，尚有未洽。
  (二)自為判決的論罪科刑理由：
    (1)被告所為，觸犯刑法第168條之偽證罪。
    (2)被告前於87年間因違反麻醉藥品管理條例罪，經判處有期
      徒刑三年確定，並於90年 5月29日縮短刑期執行完畢，此
      有臺灣高等法院被告前案紀錄表、台灣台中地方法院檢察
      署刑案資料查註紀錄表各一份在卷可按，其於五年以內再
      犯本件有期徒刑以上之罪，為累犯，應依刑法第47條規定
      加重其刑。
    (3)審酌被告品行不佳（詳如前述台灣台中地方法院檢察署刑
      案資料查註紀錄表）、犯罪之動機、目的、手段、所生危
      害及犯後猶飾詞狡賴犯行，態度不佳等一切情狀，量處被
      告有期徒刑三月，以資懲儆。
四、不另為無罪諭知部分：
    檢察官起訴意旨另以：被告於90年10月22日在本院以90年度
    上更(一)字第 241號案件審理甲○○所涉上開販賣安非他命罪
    嫌時，以證人身分就該案情有重要關係之何人交付安非他命
    及販售得利方式等事項，供前具結而虛偽陳述略稱：經警查
    獲之安非他命並非甲○○交付等語，足以影響刑事案件審理
    之正確性，另涉刑法第 168條之偽證罪嫌。惟按偽證罪之成
    立，以虛偽陳述之證人已於供前或供後具結為其成立要件之
    一，刑法第 168條規定極明，所謂具結，係指依法有具結義
　　務之人，履行其具結義務而言，若在法律上不得令其具結之
    人，而誤命其具結者，即不發生具結之效力，亦即欠缺刑法
    第 168條偽證罪之構成要件，最高法院30年非字第24號判例
    參照。本件被告與甲○○所涉上開販賣安非他命罪嫌乙案，
    係屬共犯之關係，其於90年10月22日在本院因甲○○所涉上
    開販賣安非他命案件被傳作證時，依當時有效之92年2月6日
    修正前刑事訴訟法第186條第3款規定，不得令具有共犯關係
    之被告具結作證（92年2月6日修正公佈之刑事訴訟法第 186
    條始修正刪除具有共犯關係者不得令其具結之規定），是本
    件當時雖曾令被告具結，亦不發生具結之效力，縱於具結後
    為虛偽陳述，依上開判例意旨所示，仍不得令其負偽證刑責
    ，被告就此部分所為應屬不能證明犯罪，然因檢察官認此部
    分與上開已成罪之偽證犯行有裁判上一罪之連續犯關係，爰
    不另為無罪之諭知，併此敘明。
五、適用的法律：
  (一)刑事訴訟法第369條第1項前段、第364條、第299條第1 項前
    段。
  (二)刑法第168條、第47條。
中　　華　　民　　國　　94　　年　　12　　月　　13　　日
              刑事第九庭  審判長法　官　陳　筱　珮
                                法　官　趙　春　碧
                                法　官　張　國　忠
上列正本證明與原本無異。
如不服本判決應於收受送達後十日內向本院提出上訴書狀，其未
敘述上訴之理由者並得於提起上訴後十日內向本院補提理由書（
均須按他造當事人之人數附繕本）。
                                書記官　林　玉　惠
中　　華　　民　　國　　94　　年　　12　　月　　14　　日
附表：（證據清單）
　　 ┌──┬──────────┬──────────┐
　　 │編號│　 證　據　方　法　 │　 證　明　事　實　 │
　　 ├──┼──────────┼──────────┤
　　 │一、│被告於台灣台中地方法│被告明知告發人甲○○│
　　 │　　│院檢察署87年度偵字第│在87年3月、4月間，提│
　　 │　　│9003號、第12553號案 │供安非他命與其共同販│
　　 │　　│件，本院87年度訴字第│賣之事實。          │
　　 │　　│1605號、第1802號案件│　　　　　　　　　　│
　　 │　　│，與本院87年度上訴字│　　　　　　　　　　│
　　 │　　│第2889號案件之歷次陳│　　　　　　　　　　│
　　 │　　│述。                │　　　　　　　　　　│
　　 ├──┼──────────┼──────────┤
　　 │二、│告發人於同署87年度偵│告發人於87年3、4月間│
　　 │　　│字第12553號案件、台 │曾交付安非他命與被告│
　　 │　　│灣台中地方法院87年度│之事實。            │
　　 │　　│訴字第1802號案件與本│　　　　　　　　　　│
　　 │　　│院87年度上訴字第2889│　　　　　　　　　　│
　　 │　　│號、90年度上更(一)字第│　　　　　　　　　　│
　　 │　　│241號、93年度重上更 │　　　　　　　　　　│
　　 │　　│(二)第216號案件之歷次 │　　　　　　　　　　│
　　 │　　│  陳述。            │　　　　　　　　　　│
　　 ├──┼──────────┼──────────┤
　　 │三、│本院93年度重上更(二)第│被告與告發人在87年3 │
　　 │　　│216號刑事判決。     │月、4月間，由告發人 │
　　 │　　│　                  │提供安非他命共同販賣│
　　 │　　│　                  │之事實。            │
　　 ├──┼──────────┼──────────┤
　　 │四、│本院93年度重上更(二)字│被告身為證人，供前具│
　　 │　　│第216號卷。         │結，就何人交付安非他│
　　 │　　│　                  │命之與案情有重要關連│
　　 │　　│　　　　　　　　　　│之事項，虛偽陳述並非│
　　 │　　│                    │告發人所交付之事實。│
 　　└──┴──────────┴──────────┘
                                                    Ｒ
